臺灣臺南地方法院刑事判決
111年度金訴字第208號
公  訴  人  臺灣臺南地方檢察署檢察官
被      告  楊朝勇


上列被告因違反洗錢防制法等案件，經檢察官提起公訴（110年
度偵字第26553號），被告於本院準備程序進行中，就被訴事實
為有罪之陳述，經法官告知簡式審判程序意旨，並聽取檢察官及
被告之意見後，合議庭裁定依簡式審判程序審理，並判決如下：
    主  文
甲○○幫助犯洗錢防制法第十四條第一項之洗錢罪，處有期徒刑貳
月，併科罰金新臺幣壹萬元，罰金如易服勞役，以新臺幣壹仟元
折算壹日。
    事  實
一、甲○○知悉國內金融機構帳戶之申辦手續堪稱簡便，而現今社
    會利用他人金融帳戶資料詐財之犯罪型態甚為猖獗，屢經國
    內平面及電子等各類媒體多年來廣為披露，顯能合理預見若
    將自己之金融帳戶資料供他人使用，該帳戶有可能被作為詐
    財及掩飾犯行之工具，詎其猶同時基於幫助他人詐欺取財、
    一般洗錢之不確定故意，依通訊軟體LINE真實年籍不詳綽號
    「灣灣」之人之指示，於民國110年10月1日某時許，將其名
    下之第一銀行帳號00000000000號帳戶(下稱第一銀行帳戶)
    ，綁定註冊BitoPro之虛擬貨幣平臺，並將前揭第一銀行帳
    戶網路銀行及BitoPro之帳號、密碼，提供予「灣灣」使用
    ，而容任他人以上開帳戶作為詐欺取財及洗錢之用。該人則
    基於意圖為自己不法所有之犯意，於110年10月4日中午12時
    26分許，以通訊軟體LINE冒以乙○○之大姑，向乙○○佯稱：表
    弟要貸款買土地，欲向其借款云云，致乙○○陷於錯誤，於同
    日中午12時26分許，匯款新臺幣（下同）24萬元至上開第一
    銀行帳戶內，旋遭提領一空，因而造成資金追查斷點，使國
    家無從或難以追查前揭犯罪所得之去向。
二、案經乙○○訴請臺南市政府警察局新化分局報告臺灣臺南地方
    檢察署檢察官偵查起訴。
    理  由
壹、程序部分：
　　本案被告甲○○所犯之罪，係死刑、無期徒刑、最輕本刑為3
    年以上有期徒刑以外之罪，其於準備程序就前揭被訴事實為
    有罪之陳述，經受命法官告知簡式審判程序之旨，並聽取其
    與公訴人之意見後，本院合議庭裁定，依刑事訴訟法第273
    條之1規定，由受命法官獨任進行簡式審判程序，是本案之
    證據調查，依刑事訴訟法第273條之2規定，不受同法第159
    條第1項、第161條之2、第161條之3、第163條之1及第164條
    至第170條規定之限制，合先敘明。
貳、實體部分：
一、認定犯罪事實所憑之證據及理由：
　　被告就上開犯罪事實，於本院準備程序及審理程序時均坦承
    不諱（本院卷第27頁、第34頁），核與告訴人乙○○於警詢之
    證述情節相符（警卷第7頁至第8頁），且有告訴人乙○○之内
    政部警政署反詐騙諮詢專線紀錄表、彰化縣警察局田中分局
    警備隊受理各類案件紀錄表、受(處)理案件證明單、受理詐
    騙帳戶通報警示簡便格式表、金融機構聯防機制通報單、存
    摺封面及內頁、郵政跨行匯款申請書、告訴人乙○○與詐欺集
    團成員之LINE對話紀錄、被告第一銀行帳戶基本資料及客戶
    歷史交易清單、被告與詐騙集團間LINE對話紀錄各1份（警
    卷第9頁至第17頁、第21頁至第23頁、第25頁、第27頁至第3
    5頁、第47頁、第49頁、偵卷第15頁至第17頁）附卷可證。
    是以被告任意性之自白與事實相合，應可採信。綜上，本案
    事證明確，被告犯行洵堪認定，應依法論科。
二、論罪科刑：
  ㈠按幫助犯之成立，主觀上行為人須有幫助故意，客觀上須有
    幫助行為，意即需對於犯罪與正犯有共同之認識，而以幫助
    之意思，對於正犯資以助力，而未參與實施犯罪之行為者而
    言（最高法院75年度台上字第1509號、88年度台上字第1270
    號判決意旨參照）。本件依告訴人乙○○於警詢之指述，遭詐
    欺過程中，未曾直接與詐騙者有何面對面接觸，是被告提供
    本案第一銀行帳戶網路銀行及BitoPro之帳號、密碼予「灣
    灣」，使告訴人乙○○遭不詳人士詐騙而匯款至本案第一銀行
    帳戶，並經他人將款項領出造成金流斷點，而掩飾、隱匿上
    開不法所得之去向及所在，逃避國家之追訴、處罰，因無證
    據證明被告參與詐欺取財、洗錢行為之構成要件行為，僅得
    認定被告係基於幫助他人詐取財物及洗錢之不確定故意，且
    其所為提供帳戶之行為，亦屬詐欺取財及洗錢罪構成要件以
    外之行為，應僅構成詐欺取財罪及洗錢罪之幫助犯。是核被
    告所為，係犯刑法第30條第1項前段、第339條第1項之幫助
    詐欺取財罪，及刑法第30條第1項前段、洗錢防制法第14條
    第1項之幫助洗錢罪。
　㈡被告以一交付帳戶予他人之幫助洗錢、幫助詐欺取財行為，
    致被害人財物受損而觸犯數罪名；且其所犯幫助洗錢、幫助
    詐欺取財等罪之構成要件部分重疊，屬一行為觸犯數罪名之
    想像競合犯，為想像競合犯，應依刑法第55條規定，從一重
    以幫助犯一般洗錢罪論罪。又按幫助犯之處罰，得按正犯之
    刑減輕之，刑法第30條第2項定有明文。本案被告幫助他人
    犯詐欺取財罪、洗錢罪，為幫助犯，本院衡其犯罪情節顯較
    正犯為輕，爰依刑法第30條第2項之規定，按正犯之刑減輕
    之（另本件既無任何證據顯示其所幫助之詐欺集團成員，為
    未滿18歲之少年，依有疑唯利於被告認定之原則，認為均無
    未滿18歲之人，且非3人以上）。再者，被告於本院審理中
    自白洗錢犯行，應依洗錢防制法第16條第2項規定減輕其刑
    ，並依法遞減之。
　㈢爰審酌近年來國內多有詐欺、洗錢犯罪，均係使用人頭帳戶
    以作為收受不法所得款項之手段，並藉以逃避查緝，被告輕
    率提供其所申辦之本案第一銀行帳戶網路銀行及BitoPro之
    帳號、密碼來幫助他人為詐欺、洗錢之犯行，其行為足以助
    長詐騙者之惡行，而破壞人與人之間之信賴關係，實際上亦
    已使告訴人乙○○受詐騙並受有損害，雖曾與本院與告訴人乙
    ○○調解成立，然未依約履行，所為實不可取，惟考量被告犯
    後於審理程序終能坦承犯行，自陳家中有父母、弟妹，未婚
    ，無子，以工為業，高職畢業之智識程度，暨其家庭、生活
    、經濟狀況、犯罪動機、目的、手段、所生損害程度等一切
    情狀，量處如主文所示之刑，併諭知罰金如易服勞役之折算
    標準。
　㈣末按洗錢防制法第18條第1項前段固規定「犯第14條之罪，其
    所移轉、變更、掩飾、隱匿、收受、取得、持有、使用之財
    物或財產上利益，沒收之」，其無「不問屬於犯罪行為人與
    否」之要件（絕對義務沒收），當以屬於（按指實際管領）
    犯罪行為人者為限，始應（相對義務）沒收。茲告訴人乙○○
    所匯入遭被告掩飾暨隱匿之受騙款項，雖於匯款當日即遭詐
    欺集團成員提領，查無屬於被告之財物或犯罪所得，自無從
    依上開規定或刑法第38條之1第1項規定宣告沒收。至被告供
    洗錢所用之本案第一銀行帳戶網路銀行及BitoPro之帳號、
    密碼，因案發後已成警示帳戶，難再危害社會而無保安之必
    要，爰裁量不宣告沒收。　　
據上論斷，應依刑事訴訟法第273條之1第1項、第299條第1項前
段，洗錢防制法第2條第2款、第14條第1項、第16條第2項，刑法
第11條前段、第30條第1項前段、第2項、第339條第1項、第55條
、第42條第3項前段，刑法施行法第1條之1第1項，判決如主文。
本案經檢察官周盟翔提起公訴，檢察官丙○○到庭執行職務。 
中　　華　　民　　國　　111 　年　　4 　　月　 　27 　日
                  刑事第八庭  法  官  陳碧玉
以上正本證明與原本無異。
如不服本判決應於收受本判決後20日內向本院提出上訴書狀，並
應敘述具體理由。其未敘述上訴理由者，應於上訴期間屆滿後20
日內向本院補提理由書狀（均須按他造當事人之人數附繕本）「
切勿逕送上級法院」。 
　　　　　　　　　　　　　　　書記官　詹淳涵
中　　華　　民　　國　　111 　年　　4 　　月　　27　　日


附錄本案論罪科刑法條全文：
中華民國刑法第339條
意圖為自己或第三人不法之所有，以詐術使人將本人或第三人之
物交付者，處五年以下有期徒刑、拘役或科或併科五十萬元以下
罰金。
以前項方法得財產上不法之利益或使第三人得之者，亦同。
前二項之未遂犯罰之。
洗錢防制法第14條
有第二條各款所列洗錢行為者，處七年以下有期徒刑，併科新臺
幣五百萬元以下罰金。
前項之未遂犯罰之。
前二項情形，不得科以超過其特定犯罪所定最重本刑之刑。